【裁判字號】    98,訴,2203
【裁判日期】    990311
【裁判案由】    清償借款
【裁判全文】
臺灣高雄地方法院民事判決              98年度訴字第2203號
原      告  中國信託商業銀行股份有限公司
法定代理人  甲○○○○
訴訟代理人  丁○○
            余昊澤
被      告  丙○○
訴訟代理人  乙○○
上列當事人間清償借款事件，由臺灣臺北地方法院以98年度審訴
字第6145號裁定移送前來，經本院於民國99年3 月3 日言詞辯論
終結，判決如下：
    主      文
被告應給付原告新臺幣陸拾萬元，及自民國九十五年一月十二日
起至清償日止，按週年利率百分之九點九九計算之利息，暨自民
國九十五年二月十三日起至清償日止，逾期在六個月以內者，按
上開利率百分之十，逾期超過六個月以上者，按上開利率百分之
二十計算之違約金。
訴訟費用新臺幣陸仟伍佰元元由被告負擔。
    事實及理由
一、原告主張：被告於民國94年9 月13日向原告借款新臺幣（下
    同）600,000 元，約定借款期限自94年9 月13日起至101 年
    9 月13日止，還款方式自借款日起每滿一月為1 期，共分84
    期，借款金額利率按週年利率百分之九點九九固定利率計息
    ，如有遲延時除按上開利率計付遲延利息外，自逾期之日起
    在六個月以內者按上開利率百分之十，超過六個月者按上開
    利率百分之二十計算違約金，且自借款日起每月13日支付本
    金及利息乙次，如有未按期給付即視為本金清償期限屆至，
    債務人喪失期限利益及分期攤還之權利。詎被告繳納利息至
    95年1 月11日即未依約支付本息，被告自應依約立即清償全
    部本金、利息、違約金。為此爰依消費借貸之法律關係提起
    本訴，並聲明如主文第1 項所示。
二、被告則以：被告並不識字，系爭借據及貸款聲請書上之簽名
    並非被告親自簽名，且被告亦從未向原告借錢等情事。並聲
    明：請求駁回原告之訴。
三、兩造不爭執事項：
（一）原告曾於94年9 月13日匯款600,000 元入被告玉山商業銀
      行楠梓分行0000-000-000000 之帳戶。
（二）被告曾於94年9 月13日、95年1 月11日以轉帳之方式，分
      別償還原告5,000元及10,000元。
四、兩造爭執事項：兩造間是否有系爭借款契約存在？
五、本院得心證之理由：
（一）按，「稱消費借貸者，謂當事人一方移轉金錢或其他代替
      物之所有權於他方，而約定他方以種類品質、數量相同之
      物返還之契約。」；「借用人應於約定期限內，返還與借
      用物種類、品質、數量相同之物。」；「遲延之債務，以
      支付金錢為標的者，債權人得請求依法定利率計算之遲延
      利息，但約定利率較高者，仍從其約定利率。」；「當事
      人得約定債務人於債務不履行時，應支付違約金」，民法
      第474 條第1 項、第478 條前段、第233 條第1 項、第25
      0 條第1 項分別定有明文。
（二）經查，原告主張上開事實，業據其提出被告個人信貸申請
      書暨約定書影本、被告玉山銀行楠梓分行0000-000-00000
      0 帳戶存摺影本、放款帳戶還款交易明細在卷為憑，核與
      原告主張未受償餘額等事實相符合。被告雖主張伊不識字
      ，並未在系爭信貸申請書暨約定書上簽名，並未向原告借
      過錢等語置辯，然原告於本院99年3 月3 日言詞辯論程序
      中陳稱：「（問：借款人申請信用貸款時，是否需本人在
      現場，或可由他人代理？）對保時一定要本人在現場，但
      契約書上內容可以他人代寫，況且銀行亦已經把資金撥入
      被告丙○○帳戶內。」（見本院卷第30至31頁）以原告屬
      專業之金融機構，就資金之放貸當有標準之流程，而本件
      屬信用貸款性質，依前所述，需本人到場為對保手續，銀
      行審核無誤後方為放款，又本件原告確有將資金撥入被告
      之帳戶內，為兩造所不爭等情，是可認被告於原告對保時
      當有親自在場，否則原告自無可能貿然撥款。況信用貸款
      之審核，尚須相關證件以供撥款銀行核對身分，原告並提
      出本件申請貸款時被告之健保卡及身分證影本為證（見本
      院卷第18頁），而被告於本院99年3 月3 日言詞辯論程序
      中亦自承其所有之健保卡及信用卡並未遺失，且該等證件
      皆為其所使用，並未交與他人使用等語（見本院卷第30頁
      ），經本院互核原告所言，足證本件申貸時，被告確曾親
      自到場且提供證件以供原告審核對保。復被告雖主張伊不
      識字，且從未在系爭契約上簽名云云，惟原告亦已陳明契
      約書之內容可由他人代寫，且被告僅空言指摘，並未提出
      相關證據以實其說，尚難認其主張為可採。是堪認被告確
      有向原告借款，並積欠原告上述借款餘額未清償之事實。
      被告所辯非有理由。從而，原告依消費借貸之法律關係請
      求被告給付如主文第1 項所示之金額、利息及違約金，為
      有理由。
六、綜上所述，本件被告既有對於系爭借款既有前述之本金、利
    息、違約金未給付之事實，則原告本於消費借貸之法律關係
    ，請求被告應給付如主文第1 項所示之本金、利息及違約金
    ，為有理由，應予准許。
七、本件原告全部勝訴，訴訟費用即裁判費6,500 元，應由被告
    負擔。
八、據上論結，本件原告之訴為有理由，依民事訴訟法第78條，
    判決如主文。
中    華    民    國    99    年    3     月    11    日
                  民事第一庭    法  官  林岳葳
正本係照原本作成。
如不服本判決，應於判決送達後20日內向本院提出上訴狀並表明
上訴理由，如於本判決宣示後送達前提起上訴者，應判決送達後
10日內補提上訴理由書（須附繕本）。
中    華    民    國    99    年    3     月    11    日
                                書記官  簡文清

司法院資訊處製作；財團法人民間司法改革基金會備份。
